【裁判字號】    98,消債聲,44
【裁判日期】    980504
【裁判案由】    聲請不免責
【裁判全文】
台灣台中地方法院民事裁定            98年度消債聲字第44號
    聲  請  人
    即  債務人  張卉穎即張慧.
    代  理  人  己○○  律師
    相  對  人
    即  債權人  華南商業銀行股份有限公司
    法定代理人  乙○○
    代  理  人  葉子欣
                          22.
    相  對  人
    即  債權人  花旗(台灣)商業銀行股份有限公司
    法定代理人  丁○○
    相  對  人
    即  債權人  三信商業銀行股份有限公司
    法定代理人  庚○○
    代  理  人  洪國智
    相  對  人
    即  債權人  聯邦商業銀行股份有限公司
    法定代理人  丙○○
    代  理  人  辛○○
                林伯彰
    相  對  人
    即  債權人  香港商香港上海豐銀行股份有限公司
    法定代理人  顧銳賢
    相  對  人
    即  債權人  玉山商業銀行股份有限公司
    法定代理人  黃永仁
    代  理  人  謝天時
    相  對  人
    即  債權人  台新國際商業銀行股份有限公司
    法定代理人  壬○○
    相  對  人
    即  債權人  日盛國際商業銀行股份有限公司
    法定代理人  陳國和
    代  理  人  戊○○
                朱純慧
    相  對  人
    即  債權人  中國信託商業銀行股份有限公司
    法定代理人  癸○○
    代  理  人  陳哲彥
    相  對  人
    即  債權人  永豐信用卡股份有限公司
    法定代理人  甲○○
上列當事人因消費者債務清理事件，債務人聲請清算，本院裁定
如下：
    主    文
債務人張卉穎（即張慧瑩）應予免責。
    理    由
一、按法院為終止或終結清算程序之裁定確定後，除別有規定外
    ，應以裁定免除債務人之債務，消費者債務清理條例第 132
    條定有明文。又法院裁定開始清算程序後，債務人有薪資、
    執行業務所得或其他固定收入，而普通債權人之分配總額低
    於債務人聲請清算前二年間，可處分所得扣除自己及依法應
    受其扶養者所必要生活費用之數額者，法院應為不免責之裁
    定，但債務人證明經普通債權人全體同意者，不在此限，復
    為同條例第 133條所明定。另債務人有下列各款情形之一者
    ，法院應為不免責之裁定，但債務人證明經普通債權人全體
    同意者，不在此限：一、於七年內曾依破產法或本條例規定
    受免責；二、隱匿、毀損應屬清算財團之財產，或為其他不
    利於債權人之處分；三、捏造債務或承認不真實之債務；四
    、因浪費、賭博或其他投機行為，致財產顯然減少或負擔過
    重之債務，而生開始清算之原因；五、於清算聲請前一年內
    ，已有清算之原因，而隱瞞其事實，使他人與之為交易致生
    損害；六、明知已有清算原因之事實，非基於本人之義務，
    而以特別利於債權人中之一人或數人為目的，提供擔保或消
    滅債務；七、隱匿、毀棄、偽造或變造帳簿或其他會計文件
    之全部或一部，致其財產之狀況不真確；八、故意於財產及
    收入狀況說明書為不實之記載，或有其他故意違反本條例所
    定義務之行為，亦為同條例第134條所明定。
二、經查：
  (一)債務人張卉穎（即張慧瑩）聲請消費者債務清理事件，前經
    本院於98年3月16日以98年度消債清字第8號裁定開始清算程
    序並同時終止清算程序，嗣並經確定在案。
  (二)債務人前後有三段婚姻，共育有四名子女，分別就讀沙鹿高
    工夜校一年級（82年6月30日生）、沙鹿國中一年級（85年2
    月22日生）、沙鹿國小六年級（86年 7月15日生）、幼稚園
    （93年 9月27日生），而聲請人三任前夫均一走了之，未留
    有任何扶養費及贍養費，致僅有高職畢業之聲請人每月需負
    擔五人之生活費用，然因學歷不高故一直無法擁有穩定之工
    作，在經濟不景氣後，甚至只能打賴打零工維生，現更無任
    何工作收入，母子五人僅靠台中縣政府低收入戶每月9600元
    及家扶中心每月5100元補助過生活之事實，有其提出戶籍謄
    本、債權人清冊（債務88萬3781元）、財產及收入狀況說明
    書、台中縣沙鹿鎮公所低收入戶證明書、全民健康保險第五
    類保險對象投保申報表、勞工保險被保險人投保資料表、財
    團法人金融聯合徵信中心當事人綜合信用報告--債務清理條
    例前置協商專用債權人清冊、協議書、無擔保債務還款計劃
    、95年度銀行公會債務協商機制變更還款條件增補約據、財
    政部台灣省中區國稅財產歸屬資料清清單、財政部台灣省中
    區國稅局95年、96年度綜合所得稅各類所得資料清單（含子
    女）、學生證、存摺附卷為證。
  (三)本件經函知全體無擔保債權人表示意見，債權人雖具狀陳稱
    依債務人之消費明細觀之，認為債務人具有消費者債務清理
    條例第134條第4款之情形，不能予以免責云云。惟，以債務
    人前後三段婚姻，育有四名子女，分別就讀沙鹿高工夜校一
    年級（82年6月30日生）、沙鹿國中一年級（85年2月22日生
    ）、沙鹿國小六年級（86年7月15日生）、幼稚園（93年9月
    27日生），目前無工作，且須抑賴政府低收入戶補助維持生
    活之情，有如前述，則依債務人供述其因家庭生活費用不足
    ，故以信用卡預借現金、消費換現金來支應等語，核與其家
    庭情況相符。是本院衡諸上述各項事由，認為本件債務人並
    無投機、奢侈、浪費之行為。
三、此且，本件又查無債務人有消費者債務清理條例第 133條前
    段，或第 134條各款所定之情事，依上揭說明，自應依上開
    規定裁定本件債務人免責，爰裁定如主文。
中    華    民    國    98    年    5     月    4     日
                            民事庭法  官  顏世傑
右為正本係照原本作成
如對本裁定抗告應於送達後10日內向本院提出抗告狀，並繳納新
台幣1000元之裁判費。
中    華    民    國    98    年    5     月    4     日
                                  書記官  郭麗娟


司法院資訊處製作；財團法人民間司法改革基金會備份。
